【裁判字號】    96,易,2936
【裁判日期】    970521
【裁判案由】    毀棄損壞
【裁判全文】
臺灣高雄地方法院刑事判決              96年度易字第2936號
公  訴  人  臺灣高雄地方法院檢察署檢察官
被      告  甲○
上列被告因毀棄損壞案件，經檢察官聲請簡易判決處刑（96年度
偵字第6699號），本院受理後（96年度簡字第3151號），認不宜
以簡易判決處刑，改依通常程序審理，判決如下：
    主  文
甲○犯毀損器物罪，處有期徒刑陸月，減為有期徒刑參月，如易
科罰金，以新臺幣壹仟元折算壹日。
    事  實
一、甲○於民國95年7 、8 月間，基於毀損他人之物之犯意，在
    乙○○向臺灣省高雄農田水利會所承租耕作，坐落高雄縣鳥
    松鄉○○段1 號土地上，以枯草堆置於乙○○所種植4 、5
    株蓮霧樹之樹根周圍，點火悶燒該蓮霧樹根，致使前揭所有
    蓮霧樹因而枯死，足生損害於乙○○。
二、案經乙○○訴請臺灣高雄地方法院檢察署檢察官偵查並聲請
    以簡易判決處刑。
    理  由
一、證據能力之審酌：
(一)按「被告以外之人於審判外之言詞或書面陳述，除法律有規
    定者外，不得作為證據。」刑事訴訟法第159 條第1 項固定
    有明文。惟按「被告以外之人於審判外之陳述，雖不符前4
    條之規定，而經當事人於審判程序同意作為證據，法院審酌
    該言詞陳述或書面陳述作成時之情況，認為適當者，亦得為
    證據。當事人、代理人或辯護人於法院調查證據時，知有第
    159 條第1 項不得為證據之情形，而未於言詞辯論終結前聲
    明異議者，視為有前項之同意。」刑事訴訟法第159 條之5
    亦規定甚明。本件告訴人乙○○及證人丙○○於檢察事務官
    詢問中之供述，雖均屬被告以外之人於審判外之言詞或書面
    陳述，惟被告於本院調查證據時，知有上情而未於言詞辯論
    終結前聲明異議，本院審酌該等陳述係執法機關依法定程序
    詢問而做成，並無何違法不當之處，亦無不足採信之情況，
    認以之做為證據，應屬適當，該等陳述應有證據能力。
(二)證人丙○○於偵訊中之證詞，亦屬被告以外之人於審判外之
    陳述，依刑事訴訟法第159 條第1 項之規定，本不得做為證
    據。惟按被告以外之人於偵查中向檢察官所為之陳述，除顯
    有不可信之情況者外，得為證據，刑事訴訟法第159 條之1
    第2項 定有明文。上開陳述均係在檢察官前所做成，並均有
    具結擔保其陳述之正確性，並無何顯不可信之情況，依前開
    法條意旨，自得做為證據。
(三)卷附之高雄農田水利會徵收單係屬書證，現場照片係物證，
    並無傳聞法則之適用，且查無其他應排除證據之事由，自得
    做為證據。
二、訊據被告甲○矢口否認有何毀損之犯行，並辯稱其並未燒毀
    告訴人乙○○之蓮霧樹云云。惟查：證人丙○○於本院審理
    中證稱：「蓮霧樹有樹頭，被告在水溝旁邊除一些雜草並用
    一些垃圾燜燒。我是沒有看到他點火，但是有看到他添加燃
    料（雜草、垃圾）。以燃燒樹頭。（檢察官問：在何時看到
    ？）好久了，在我提出告訴之前一、兩個月。..... （檢察
    官問：看到他在燒樹頭時，有作何表示？）我跟他說這是水
    利地，但是是我父親承租，蓮霧樹也是我們種的。我感覺他
    認為那是沒有人的地，他想使用。我有出示租單給他看。我
    想讓他知道那地有人租，可是沒有作用，他好像不怕。（檢
    察官問：他有何表示？）他一付要拿鋤頭跟人打架的樣子。
    所以我們才上法院。因為他整地也用到別處的土，好像跟那
    地方的人也打架。他一付無所謂的樣子，跟他講也沒有用。
    （檢察官問：他燒了多久？）他都清晨、黃昏去燒。旁邊工
    廠的人會跟我們講，我們再騎機車衝過去。我們剛到他就走
    了。我與他對面僅一次，差點起衝突。我與他談，他都一付
    無所謂的樣子。」等語明確（見本院97年4 月3 日審判筆錄
    第2 頁以下），且有焦黑樹頭之照片、臺灣省高雄農田水利
    會徵收單等在卷可稽（見臺灣高雄地方法院檢察署95 年 度
    他字第9800號卷宗第3 頁、第7 頁），且經本院至現場勘驗
    ，該地雖以雜草叢生，然仍留有焚燒後之焦黑痕跡，有勘驗
    筆錄及現場照片存卷可查，與證人丙○○之證述互核相符（
    附於本院卷前開審判筆錄之前），被告之犯行，應堪認定，
    被告空言否認犯行，應係卸責之詞，不足採信。
三、核被告所為，係犯刑法第354 條之毀損器物罪。爰審酌被告
    焚燒他人蓮霧樹頭，損壞他人財產，行為自有可議，犯後否
    認犯行，態度不佳，及其犯罪之動機、目的手段等一切情狀
    ，量處如主文所示之刑。並審酌被告犯罪之情狀等，認其易
    科罰金之折算標準以新臺幣1000元折算1 日為適當。被告犯
    罪時間在96年4 月24日前，亦無中華民96年罪犯減刑條例第
    3 條、第5 條所定不得減刑之情形，應依該條例第2 條第1
    項之規定予以減刑。
四、公訴意旨另略以：被告甲○除事實欄所示之犯行外，另以相
    同方法在相同地點燒毀告訴人乙○○之蓮霧樹頭7 、8 棵，
    因認被告涉犯刑法第354 條之毀損罪嫌。惟按犯罪事實應依
    證據認定之，無證據不得認定其犯罪事實，刑事訴訟法第
    154 條第2 項定有明文。再按認定犯罪事實所憑之證據，雖
    不以直接證據為限，間接證據亦包括在內，然無論直接證據
    或間接證據，其為訴訟上之證明，須於通常一般之人均不致
    有所懷疑，而得確信其為真實之程度者，始得據為有罪之認
    定，倘其證明尚未達此一程度，而有合理之懷疑存在而無從
    使事實審法院得有罪之確信時，即應由法院為諭知被告無罪
    之判決，此觀最高法院76年台上字第4986號判例自明。本件
    證人丙○○雖稱被告燒毀之樹頭約有12、13棵，然由照片所
    示焦黑之樹頭僅約4 、5 棵，且經本院至現場勘驗，系爭土
    地為一狹小之三角形土地，有空照圖附卷可按，是否能種下
    12、13棵蓮霧樹，實有可疑，是在照片所示之4 、5 棵樹頭
    外，本件之證據不足證明被告確有為燒毀樹頭之犯行，此外
    ，復查無其他證據足使本院形成被告曾為前開犯行之確信，
    揆諸首揭法條及判例意旨，本應為無罪之諭知，然此部分若
    成罪，與前開有罪部分為同一事實之單純一罪關係，爰不另
    為無罪之諭知，附此敘明。
據上論斷，應依刑事訴訟法第452 條、第451 條之1 第4 項但書
、第299 條第1 項前段，刑法第354 條、第41條第1 項前段，刑
法施行法第1 條之1 ，中華民國96年罪犯減刑條例第2 條第1 項
第3款 、第7 條，判決如主文。
本案經檢察官丁○○到庭執行職務。
中    華    民    國    97    年    5     月    21    日
                  刑事第九庭  審判長法  官   張世賢
                                    法  官   陳建和
                                    法  官   王奕勛
以上正本證明與原本無異。
如不服本判決應於收受本判決後10日內向本院提出上訴書狀，並
應敘述具體理由，如未敘述上訴理由者，應於上訴期間屆滿後20
日內補提理由書狀於本院（均須按他造當事人之人數附繕本）「
切勿逕送上級法院」。
中    華    民    國    97    年    5     月    27    日
                                    書記官   林晏光
附錄本案論罪科刑法條：
刑法第354 條


司法院資訊處製作；財團法人民間司法改革基金會備份。
